臺灣桃園地方法院刑事判決　　　　　　 93年度簡上字第263號
上　訴　人
即　被　告　甲○○　男　53歲.
　　　　　　　　　　　樓之2
選任辯護人　李宏文律師
　　　　　　邱秀珠律師
上列上訴人因傷害案件，不服本院中華民國93年7 月20日93年度
桃簡字第404 號第一審判決（聲請簡易判決處刑案號：臺灣桃園
地方法院檢察署92年度調偵字第521 號）提起上訴，本院管轄之
第二審合議庭適用第一審通常程序判決如左：
    主    文
原判決撤銷。
甲○○無罪。
    理    由
一、本件聲請簡易判決處刑意旨略以：被告甲○○係長庚大學離
    職人員，丁○○（另為不起訴處分）係長庚大學之職員，因
    被告甲○○常藉故以面見長庚大學校長為由，前往坐落於桃
    園縣龜山鄉○○○路259 號長庚大學數次，民國92年3 月5
    日14時55分許，被告甲○○又前往長庚大學面見校長之際，
    適有告訴人丁○○偕同同事乙○○，以要事報告校長為由，
    阻其被告甲○○靠近校長，被告甲○○心生不滿，於進入校
    長辦公室內，竟基於傷害之不確定故意，以徒手朝告訴人丁○○後面攻擊，致其受有右下背挫傷水腫之傷害，因認被告
    涉犯刑法第277條第1 項之普通傷害罪嫌云云。
二、按犯罪事實應依證據認定之，無證據不得認定犯罪事實；不
    能證明被告犯罪者，應諭知無罪之判決，刑事訴訟法第154
    條第2 項、第301 條第1 項前段分別定有明文。認定犯罪事
    實所憑之證據，雖不以直接證據為限，間接證據亦包括在內
    ，然無論直接或間接證據，其為訴訟上之證明，須於通常一
    般之人均不致於有所懷疑，而得確信其為真實之程度者，始
    得據之為有罪之認定，倘其證明尚未達到此一程度，而有合
    理性懷疑之存在時，即無從為有罪之認定，此有最高法院76
    年台上字第4986號判例意旨可資參照。又告訴人之告訴，本
    以使被告受刑事訴追為目的，故其陳述是否與事實相符，自
    應調查其他證據，以資審認，茍其所為攻擊之詞，尚有瑕疵
    ，則在此瑕疵未予究明以前，即不能據採為斷罪之基礎，此
    亦有最高法院69年台上字第1531號判例意旨參照。
三、聲請意旨認被告均涉有上開傷害罪嫌，無非係以告訴人丁○○於警、偵訊之指訴，及證人丙○○、乙○○於偵查中之證
    述，暨有林口長庚紀念醫院診斷證明書1 份附卷可稽，為其
    主要論罪依據。訊據被告甲○○堅決否認涉有上開傷害犯行
    ，辯稱：案發當日伊有事要到長庚大學面見校長，在長庚大
    學醫學大樓大廳看到校長進來，就趨前向校長報告，斯時長
    庚大學員工告訴人丁○○、工友乙○○一再強行阻擾伊靠近
    校長，校長還是往大廳右轉往前約十公尺的校長室方向前進
    ，雷、李2 人當時一直阻擾伊與校長講話，並在校長室門口
    阻擋伊進入校長室內的會客區，然後校長先進入校長室內的
    辦公室，伊被阻絕在校長室門外長達一段時間，後來校長室
    門開了，伊進入校長室要到校長個人辦公室，這段時間他們
    2 人只有阻擋沒有拉扯，是丁○○阻擋伊在校長個人辦公室
    門口等語。
四、經查：
  (一)被告早年取得美國柏克萊加州大學機械工程博士學位，在美
    國密蘇里大學任教，擁有終身教職資格，應聘回國擔任國立
    中正大學機械工程研究所客座教授兼創所所長，借調期滿，
    返回美國繼續任教，期間適台塑企業集團旗下之長庚醫學院
    要轉型為長庚大學，要開辦工學院，受台塑集團董事長王永
    慶之禮遇邀請，辭掉美國大學之教職，返國協助長庚大學工
    學院之籌辦，擔任長庚大學機械工程系首任系主任，工作約
    四年左右，因長庚大學內部主事者變更，於86年間遭長庚大
    學無故不續聘，被告因認其工作權被剝奪、人格受辱，學術
    生命更受嚴重影響，基於保障自己全力要求學校回聘，多年
    來不斷爭取，於90年7 月18日與當時校長郭南宏簽署1 文件
    ，惟郭校長礙於學校另1 股勢力，無法按照簽署之文件履行
    ，為此乃經常前往校長室要求郭校長解決等情，業據被告於
    本院審理供述明確，而參以證人即案發當時任長庚大學教職
    員之丁○○於警詢中證稱：被告甲○○和長庚大學有聘用糾
    紛，他屢次到學校找校長理論等語（見92年偵第8445號偵查
    卷第7 頁），證人即當時任長庚大學校長室教職員丙○○於
    警詢中亦證稱：被告吳榮煌教授是我們長庚大學的離職人員
    ，自86年8 月1 日遭長庚大學不續聘起，幾乎每天都到學校
    ，造成學校教職人員很大的困擾等語（見同上偵查卷第11頁
    ），足認被告於86年8 月長庚大學不續聘後，屢屢前往長庚
    大學找校長謀求解決之道，長庚大學校長及教職員不堪被告
    屢屢之騷擾，造成長庚大學之教職員困擾，長庚大學之教職
    員對被告避之而無不及。
  (二)關於案發當日長庚大學校長在校區停車場下車後，丁○○、
    乙○○、及被告一同至校長室門口之情形，業據證人即當時
    擔任長庚大學校長之郭南宏於檢察官偵查時證稱：92年3 月
    5 日下午14時55分打完球回學校，丁○○先來提醒伊被告來
    找伊，丁○○與乙○○在伊下車後緊跟伊，丁○○想把伊與
    被告隔開，一路上並沒有爭執，校長室門口大門只開1 扇，
    另1 扇鎖著，伊先進入校長室，應該是丁○○跟在伊後面進
    來，（見同上偵查卷第28頁），經核與證人乙○○於檢察官
    偵訊及本院一、二審審理時證稱：伊與丁○○在醫學大樓門
    口等校長，丁○○是要伊作隔開被告的工作，避免被告與校
    長接觸等語，進入醫學大樓後，校長走前面，被告緊貼著校
    長走，丁○○走在校長另一邊，到校長室，校長先進入其個
    人辦公室，丁○○接著進入等語（見同上偵查卷第29頁），
    證人丁○○於警詢、檢察官偵查及本院一、二審審理時證述
    之情節相符，此部分之事實足堪認定，依據證人郭南宏、乙○○之證述，參以被告於86年8 月遭長庚大學不續聘後，屢
    屢前往長庚大學找校長謀求解決之道，長庚大學校長及教職
    員不堪被告屢屢之騷擾，對被告避之而無不及，業如前開(一)
    所述，可知案發當日在校長室門口丁○○、乙○○2 人將被
    告隔開，以讓校長郭南宏避開被告騷擾先行順利進入校長室
    會客區，再進入其個人辦公室，而被告當時亟欲與校長交談
    ，欲緊跟校長進入校長室會客區，告訴人丁○○、乙○○在
    校長室門口阻擋，被告難免會與告訴人等有肢體上之接觸。
    是被告上開辯稱：在校長室門口告訴人與乙○○2 人阻擋伊
    進入校長內的會客區，所以校長先進入其個人辦公室，伊被
    阻絕在校長室門外長達一段時間，在校長室門口，他們2 人
    只有阻擋伊在校長辦公室門口等語，尚堪予採信。
  (三)本院94年4 月19日審理時對證人丁○○、乙○○、丙○○行
    隔離訊問，並諭請證人繪製被告毆打告訴人之位置，有證人
    丁○○等人各自繪製長庚大學校長室被告傷害告訴人之位置
    圖3 紙附卷可按。在校長室內被告傷害告訴人之位置，證人
    丁○○繪製被告第2 次、第3 次傷害之地點係在校長室大門
    至校長辦公室之走道上而接近沙發之位置，證人丙○○繪製
    被告第1 次傷害告訴人之位置係在沙發與丙○○辦公桌間之
    上開走道上，第2 次傷害之位置則在證人丙○○其辦公桌前
    ，而證人乙○○繪製之地點則係在校長辦公室門前，是證人
    丁○○、乙○○、丙○○繪製的位置均不相同，是證人丁○○等人證詞，已有可議，已難遽信。另依照證人丁○○、乙○○繪製被告傷害告訴人之位置圖，被告第1 次傷害告訴人
    之位置，係在校長室門口，益可徵被告上開供述，伊要跟校
    長講話，被阻絕在校長室門外長達1 段時間，在校長室門口
    ，他們2 人有阻擋伊在校長辦公室門口等語為可信。斯時在
    校長室門口，有被告、證人丁○○、乙○○3 人，被告若憤
    而起意傷害，則為何僅傷害告訴人丁○○，而未傷害證人乙○○，此顯有違常情，由是足以證明被告在校長室門口僅係
    要緊跟隨校長進入校長室，與校長交談，因告訴人丁○○攔
    阻在門口，而加以推擠，並沒有傷害之故意甚明。
  (四)關於被告傷害告訴人丁○○，證人丁○○、乙○○、丙○○
    證述前後並不一致，茲分述如下：
  1.證人丁○○部分：
    於警詢中證稱：「（請詳述整個發生過程？）‧‧‧我和
      校長不予理會，而進入醫學大樓的校長室，我跟在校長的
      後面，不知何因甲○○突然用手肘撞我的後背1 次，我不
      理會，他竟然又用手肘撞擊我的後背，我回頭問他為何撞
      我，他突然大聲吶喊‧‧‧」、「（你受傷傷及何處？）
      右下背挫傷水腫。」（見同上偵查卷第6、7頁）等語。
    於檢察官偵查中證稱：「我與他和校長一起去校長室，校
      長走中間，到了校長室門口，校長先進入，我正要進入，
      他就從後面衝撞我，我問他為何撞我，他又從後面撞我1
      次，還說我用腳踹他，‧‧‧當時警察帶我去驗傷，‧‧
      ‧」、（他撞你地點？）在校長室。」（見同上偵查卷第
      20頁）等語。
    本院原審審理時證稱：「（當時情形如何？）‧‧‧當時
      校長先開門進去校長室，我在校長後面，還沒有進門，被
      告就用手肘撞我，我就問為何撞我，之後又用手肘撞我，
      後來我就再問他1 次，之後我向右往我自己辦公室走，被
      告又上來用手肘連續撞我3 次，我向前傾，當時剛好警衛
      近來，被告就說我踢被告。」、「（為何證人游稱被告只
      撞2 次？）第1 次是在校長室大門口，證人丙○○可能沒
      有看到。」（見本院原審卷第12頁）等語。
    於本院審理時證稱：「‧‧‧校長先進去，走向他個人辦
      公室，我是第二個進去，我在進入校長室門口時，被告用
      他的左手肘撞我，因被告右手有提東西，我就回頭問被告
      為何要撞我，被告沒有回答，然後我就走進去，在沙發旁
      的走道被告又撞了我兩次，被告第二次撞我的時候我還有
      再問他為什麼撞我，他還是沒有回答，第三次被告撞的力
      道比較大，被告還說是我踹他的，我就很生氣問他為什麼
      要撞我‧‧‧」、「（你受傷的位置？）大約是脊椎中間
      的位置。」（見本院94年4月19日審判筆錄）等語。
    綜合上述，證人丁○○於警詢中證稱，傷害的地點係在校
      長室，被告以手肘傷害告訴人丁○○的次數為2 次，證人
      於偵訊中則證稱傷害的地點在校長室門口正要進入時，被
      告以手肘撞擊告訴人次數為2 次，所述傷害之地點已與證
      人警詢中所述並不相符。證人丁○○於原審時證稱，被告
      以手肘撞擊之次數為3 次5 下或者5 次，此又與證人丁○○於警詢、檢察官偵查時所述被告以手肘撞擊伊2 次，不
      相符合，又證人所稱被告以手肘連續撞擊3 下，此與常情
      有違，因以手肘撞擊人後，人勢必離開原來位置。證人丁○○於本院審理時證稱，被告以手肘撞擊3 次，又與原審
      時所述相異，亦與其警詢、檢察官偵查中所述不符。又被
      告以手肘撞擊證人丁○○，證人遭受此刻骨銘心之痛，理
      應對於被告以手肘撞擊幾下，留有深刻印象，衡諸常情，
      當不致發生因年代久遠致記憶模糊之情形，況觀之告訴人
      告訴內容為被告以手肘撞擊其背部，過程亦屬單純，若證
      人丁○○確有親身經歷上情，印象必十分深刻，又豈會就
      其遭受被告以手肘撞擊次數如此基本之事實，先後為歧異
      之指述？是證人丁○○之指述，是否屬實，要非無疑。
  2.證人丙○○部分：
    於警詢中證稱：「（詳述當時情形？）當時我正在辦公室
      辦公，我的座位是面對辦公室門口，當時校長從辦公室外
      面走進來，校長走在第1 位；而我們學校姓雷的同事走在
      第2 位；而我們學校離職的吳教授是走在第3 位，突然吳
      教授就用他的手肘撞擊我們姓雷的同事；之後我又看到吳
      教授又用他的手肘撞擊我們姓雷的同事。」（見同上偵查
      卷第10、11頁）等語。
    於檢察官偵訊時證稱：我看到校長先進入，校長與雷交談
      ，吳走在後面從後撞擊雷先生，當時校長已進入他的個人
      辦公室把門關起來了，雷欲走回他的辦公室時被吳從後面
      撞擊，雷回頭問吳為何撞他，吳反而又向前衝撞雷1 次，
      ‧‧‧」（見同上偵查卷第20頁）等語。
    於本院原審時證稱：「（當時事發情形如何？）答當時我
      坐在校長室秘書辦公桌上，當時我看到校長走進來，我就
      起立，證人雷第2 個進來，被告最後進來，之後校長就走
      進去校長室（應係指校長個人辦公室），當時我沒有看到
      告訴人阻擋被告情況，我看到校長走進去校長室（應係指
      校長個人辦公室）後，告訴人走到茶几附近時，被告就突
      然用手肘撞告訴人，告訴人就問為何撞我，然後繼續前行
      經過沙發要返回他自己辦公室時，被告又在快要轉沙發時
      ，在我面前，被告用手肘大力撞告訴人第2 次，告訴人因
      此前傾，當時被告還出聲說告訴人用腳踢被告。‧‧‧」
      、「（被告共撞告訴人幾次？）我只看到兩次，第2 次我
      是看到被告出手肘動作1 次。」（見本院原審卷第13、14
      頁）等語。
    於本院審理時證稱：「‧‧‧校長進來就直接進入校長個
      人辦公室把門鎖上，然後丁○○跟著校長進來要往他的辦
      公桌走，（審判長提出校長室位置圖，請證人繪出被告撞
      證人丁○○的位置。）丁○○走到我在位置圖點的，被
      告用手肘撞丁○○的背部，丁○○轉身問被告『為什麼要
      打我』，被告沒有回答，丁○○轉身往他的辦公桌方向走
      ，走到位置圖上的位置，被告再以手肘往丁○○的背部
      撞擊，‧‧‧」、「第1 次是右手，第2 次也是用右手。
      」、「被告第二次有往後再往前衝，所以我感覺比較大力
      」、「‧‧‧校長走到靠近我辦公桌位置的沙發時，被告
      才從門口進入，距離較遠。」（見本院94年4 月19日審判
      筆錄）等語。
    綜上，關於被告在校長室內以手肘撞擊告訴人之次數，證
      人丙○○於警詢中證稱3 次，其後檢察官偵訊、本院原審
      、本院審理時則證稱2 次，所述已不相符。又證人丙○○
      證稱：被告第1 、2 次都是用右手手肘撞擊丁○○，此與
      證人丁○○所述：被告用左手肘撞伊，因被告右手有提東
      西等語不相符。是證人丙○○上開所證述，顯非確鑿無疑
      ，存有諸多違實可議之處，委難採信。
  3.證人乙○○部分：
    於檢察官偵訊時證稱：「我與丁○○在醫學大樓門口等校
      長，雷是要我隔開吳的工作，避免他與校長接觸。」、「
      （你們進入醫學大樓後，各人走的順序？）校長走前面，
      吳緊貼著校長走，雷走校長另一邊，進入校長室後，校長
      先進入辦公室，雷接著進入，甲○○推開雷，併同時用右
      手肘撞雷。」、「（校長室發生何事？）他們2 人走到秘
      書辦公桌旁，吳仍想進入校長個人辦公室，雷擋在校長個
      人辦公室門口，吳用手肘撞了雷3 下。」（見同上偵查卷
      第29、30頁）等語。
    於本院原審審理時證稱：「（事發時，有無在場？）當時
      我與告訴人在醫學大樓門口等校長。當時告訴人跟校長說
      話，被告一直想插話，兩人就搶話，之前我沒有受告訴人
      指示如果被告想要與校長接觸就要隔開，我在現場也沒有
      隔開被告與校長。當時我也要與校長講話，被告在我前面
      擋住我。他們三人走在我前面，我走在後面。」、「為何
      在偵訊時，你曾說告訴人要你做隔開被告之動作？）我從
      大門口走到校長室途中都沒有做推開被告或打被告之動作
      。」、「（有看到被告傷害告訴人？）第一次是在校長室
      之大門口。第二次、第三次均在校長個人辦公室前。」、
      「（你看到被告如何撞告訴人？）三次都是用手肘撞。‧
      ‧‧」（見本院原審卷第22、23頁）等語。
    於本院審理時則證稱：「告訴人先推開左側的門要讓校長
      進去，門一打開時，校長就走進去校長室，告訴人接著要
      進去的時候，被告也要進去，被告還沒有進去的時候，被
      告與告訴人是平行的，然後被告就用右手肘撞告訴人一下
      ，被告是要將告訴人撞開後進去校長室，被告撞到告訴人
      什麼位置我不清楚，撞了以後告訴人退了兩步，後來他們
      就進入校長室，‧‧‧」、「第二次在校長個人辦公室門
      前，被告站在告訴人旁邊用手肘來側撞，兩次撞擊都是告
      訴人在前面走，被告從後趕上站在告訴人側邊，用手肘撞
      告訴人，撞的身體位置我沒有注意到。」、「（第二次被
      告是用右手或左手攻擊告訴人？）右手。」（見本院94
      年4 月19日審判筆錄）等語。
    綜上，證人乙○○於檢察官偵訊中證稱：被告以手肘撞擊
      丁○○2 次，第2 次撞擊3 下，於本院原審證稱：被告以
      手肘撞擊丁○○3 次，於本院審理時證稱：被告以手肘撞
      擊丁○○2 次，所述前後歧異。且證人乙○○證稱：被告
      與丁○○是平行的，然後被告就用右手肘撞告訴人一下，
      第二次在校長個人辦公室門前，被告站在告訴人旁邊用手
      肘來側撞等節，更與證人丁○○、丙○○上開證述被告係
      從後以手肘撞擊等語不符，況若依照證人乙○○所述，被
      告係站在丁○○側邊用右手肘撞擊丁○○，告訴人受傷部
      位應該是在手臂處，而非在後背部。是證人乙○○之證述
      ，亦非確實無疑，委難遽採。
  (五)證人丁○○雖在本件案發後，立即前往長庚紀念醫院就診，
    並提出長庚紀念醫院於92年3 月5 出具，診斷內容為其右下
    背挫傷水腫之診斷證明書一紙為據，惟經本院向長庚紀念醫
    院（林口分院）函調證人丁○○之病歷資料，該病歷之附圖
    描繪證人丁○○受傷部位係在「左下背」，而證人丁○○於
    本院審理時證稱，受傷的位置大約是「脊椎中間」的位置，
    上述關於告訴人丁○○受傷部位之陳述與診斷證明書上記載
    之部位並不相符，且與病歷資料內附圖所繪之部位亦不相同
    ，是前揭診斷證明書上所載之傷害，是否即為本件被告所為
    ？尚須審酌其他間接證據以資審認。然依照證人丁○○、丙○○、乙○○前開證述，被告最少2 次以上，以手肘猛力撞
    擊丁○○，則長庚紀念醫院診斷證明書或病歷資料所示，受
    傷部位僅有1 處，足以證明證人丁○○等人所述顯與事實有
    違，委難採信。綜上言之，告訴人之指述既與診斷證明書上
    所載受傷之部位不相符合，且與病歷資料內附圖所繪部位明
    顯不同，是尚難僅以該紙診斷證明書作為認定被告有傷害告
    訴人論罪之依據。
  (六)綜上所述，被告上開所辯，尚與常情不相悖，足堪採信，而
    本件告訴人丁○○之指訴及證人丙○○、乙○○3 人上開所
    證各節，存有諸多瑕疵歧異之處，已如前述，依前揭法條及
    判例意旨所示，自不得僅憑公訴意旨前述所據，即認定被告
    有上開傷害之犯行，此外，復查無其他積極證據足認被告涉
    有公訴意旨所指上開傷害犯行，自屬不能證明被告犯罪，揆
    諸上揭刑事訴訟法之規定，依法應為無罪之諭知。
五、原審未究明上情斟酌及此，遽為被告有罪之判決，於法顯有
    違誤。被告上訴意旨指摘原審判決不當，為有理由，自應由
    本院將原審判決撤銷，因此部分有刑事訴訟法第451 條之1
    第4 項但書第3 款情形，依同法第452 條規定，並改依第一
    審通常程序審理，諭知被告無罪之判決。
據上論斷，應依刑事訴訟法第455 條之1 第3 項、第452 條、第
369 條第1項前段、第301條第1項，判決如主文。
本案經檢察官廖先志到庭執行職務。
中　　華　　民　　國　　94　　年　　5 　　月　　31　　日
                  刑事第十二庭審判長法　官　游紅桃
                                    法  官  王美玲
                                    法  官  黃永定
以上正本證明與原本無異。
如不服本判決，應於送達後10日內，向本院提出上訴狀。
                                    書記官　施春祝
中　　華　　民　　國　　94　　年　　5 　　月　　31　　日
